臺灣高等法院臺南分院刑事判決
上　訴　人
即　被　告　甲○○
選任辯護人　蔡文斌　律師
　　　　　　邱銘峰　律師
　　　　　　何冠慧　律師
上列上訴人因贓物案件，不服臺灣嘉義地方法院92年度訴字第
475號中華民國93年9月9日第一審判決（起訴案號：臺灣嘉義地
方法院檢察署92年度偵字第五三一二號），提起上訴，本院判決
如下：
    主  文
上訴駁回。
    事  實
一、甲○○前於民國八十九年間因贓物罪，經臺灣彰化地方法院
    於九十年三月二十日以八十九年度訴字第一○四九號判決判
    處有期徒刑一年，嗣經撤回上訴而於九十年六月八日確定，
    於九十年十一月二十一日徒刑執行完畢出監。詎仍不知悔改
    ，因見中古汽車零件市場甚大，有利可圖，明知如附表一所
    示之自用小客車，係姓名年籍不詳綽號「爌仔」之成年男子
    （下簡稱「爌仔」）所竊取，為各該車主遭竊之贓物，竟基
    於收受贓物之常業犯意，於不詳時間、地點，向「爌仔」收
    受之，並駕駛上開贓車至其前以蔡水習名義向不知情之屋主
    陳林粉所承租坐落於嘉義縣中埔鄉○○段地號一五之三二號
    空地所搭廠房之解體工廠內藏放，旋於九十一年六月底某日
    起，以每拆解一輛贓車給付新台幣（下同）三千元至五千元
    不等之代價僱用丁○○、戊○○、李燕達（丁○○、戊○○
    所涉寄藏贓物常業罪部份業經本院以九十二年度上訴字第六
    ○四號判決各判處有期徒刑三年及八月，最高法院駁回上訴
    確定；李燕達所涉寄藏贓物常業罪部份，則經原審以九十二
    年度易字第二三二號判決判處有期徒刑八月，緩刑五年確定
    ），在上址從事拆解贓車之工作；另於同年七月二日起，以
    每日一千元之代價僱用楊茂榮（所涉寄藏贓物常業罪部份業
    經原審以九十一年度易字第四八四號判決判處有期徒刑八月
    確定）持附表二編號十六之無線電，在該解體工廠外面擔任
    把風之工作，而隨時與在工廠內之持有另一部無線電之戊○○保持聯絡，甲○○則於車輛解體完成後，將拆解後之汽車
    零件運往他處販售牟利，而恃之為業。嗣於九十一年七月五
    日下午六時三十分，丁○○與戊○○正在拆解車牌號碼五Ｒ
    ─一八○九號贓車之際，為警循線查獲，並當場起出車牌號
    碼五Ｓ─八六八六號、八Ｈ─一六七七號、五Ｒ─一八○九
    號之贓車三部，以及五Ｒ─一八○九號車牌二面、Ｍ九─八
    五八六號車牌二面、Ｊ四─五一六二號車牌二面、Ｊ四─三
    七七八號車牌一面，且扣得甲○○與李燕達、丁○○、戊○○、楊茂榮等人所有如附表二所示拆解贓車之工具乙批及手
    提無線電。
三、案經臺灣嘉義地方法院檢察署檢察官自動檢舉偵查起訴。
    理  由
一、聲請調查證據及證據能力部分：
  (一)按被告以外之人於審判外向法官所為之陳述，得為證據，刑
    事訴訟法第159條之1第一項定有明文。其立法理由係認被告
    以外之人（包括證人、鑑定人、告訴人、被害人及共同被告
    等）之陳述係在法官面前為之，因其任意陳述之信用性已受
    確定保障之情況下所為，自得作為證據。不問係其他刑事案
    件之羈押訊問期日、勘驗期日、準備程序期日、審理期日或
    民事事件、行政訴訟程序，凡在普通法院法官（軍事法官、
    外國法官不與之）面前所為之陳述，均具有證據能力。準此
    ，本件共同被告丁○○、戊○○、李燕達及楊茂榮於各該案
    件審理中於法官前所為之證述（即丁○○、戊○○所涉寄藏
    贓物常業罪部份於本院九十二年度上訴字第六○四號案件審
    理中所為之陳述；李燕達所涉寄藏贓物常業罪部份，於原審
    法院九十二年度易字第二三二號案件審理中所為之陳述；楊
    茂榮所涉寄藏贓物常業罪部份於原審法院九十一年度易字第
    四八四號案件審理中所為之陳述），依法自有證據能力至明
    。
  (二)證人已由法官合法訊問，且於訊問時予當事人詰問之機會，
  　其陳述明確別無訊問之必要者，不得再行傳喚。刑事訴訟法
    第196條定有明文。又當事人、代理人、辯護人或輔佐人聲
    請調查之證據，法院認為不必要者，得以裁定駁回之。下列
    情形，應認為不必要：(1)不能調查者。(2)與待證事實無重要
    關係者。(3)待證事實已臻明瞭無再調查之必要者。(4)同一證
    據再行聲請者。刑事訴訟法第163條之2亦定有明文。本件被
    告於本院行準備桯序時聲請傳訊證人黃少凱、丁○○、戊○○、子○○、壬○○、癸○○等人（本院卷第四五頁至第四
    六頁），並遞狀聲請函詢嘉賓大旅館查明九十一年六月至七
    月間有無出租套房一間與甲○○，租金如何支付（現金或以
    支票？）等情（本院卷第五五頁），其中證人丁○○、戊○○，業於原審審理時到庭詰問，有原審審判筆錄在卷可參（
    原審卷第一八七頁至第一九八頁），並於另案即本院九十二
    年度上訴字第六○四號刑事案件中列為被告而於法官前陳述
    明確（嘉義地方法院九十一年度易字第四八四號卷第四八頁
    、第六二頁至第六四頁；本院九十二年上訴字第六０四號卷
    第五五頁至第五六頁、第七０頁至第七三頁），揆諸上開法
    條之規定，渠等既已由法官合法訊問，且於訊問時予當事人
    詰問之機會，自無再行傳喚之必要。而證人壬○○、癸○○
    二人，本院依被告辯護人具狀所陳地址傳喚，均以「查無此
    人」遭退回，有送達證書三紙在卷可參（本院卷第九五頁至
    第九六頁、第一一七頁），而被告又無法提供確實之地址供
    本院傳喚，顯屬不能調查者；至證人子○○雖經本院依址傳
    喚二次，然均未到庭，而被告於本院審理時亦當庭捨棄在卷
    （本院卷第一二五頁），本院審酌被告待證事實，顯與本件
    並無重要關係（亦即本件扣案之切割機並無任何證據證明即
    係子○○所販出），即經被告捨棄，自無再行傳喚之必要。
    至證人黃少凱部分，其待證事實顯與上開函詢嘉賓大旅館查
    明之事項重覆，而就上開待證事實，嘉賓大旅館業於九十四
    年三月二日以賓字第三００二號函示明白（本院卷第六八號
    ），自無重覆傳訊之必要，況證人即嘉賓大旅館經理許隴祺
    亦到庭證稱伊同事中沒有「黃少凱」這個人等情明確（本院
    卷第一二一頁）。準此，自無再行傳喚之必要，均併此敘明
    。
二、訊據上訴人即被告甲○○固坦承知情另案被告丁○○、戊○○在前揭地點拆解綽號「爌仔」所偷來之車子等情，惟矢口
    否認有何常業收受贓物之犯行，辯稱：如附表一所示之自用
    小客車係綽號「爌仔」之男子所竊取，伊未參與，且伊僅係
    介紹丁○○、戊○○在上開地點工作亦未租房子給丁○○、
    戊○○居住，丁○○、戊○○二人亦非伊所僱用，伊亦未參
    與拆解車子之行為，又李燕達係李坤明所介紹，楊茂榮係李
    燕達介紹，伊亦無僱用楊茂榮、李燕達；本件幕後主謀係癸○○，丁○○、戊○○、楊茂榮都是幫他代工。「爌仔」偷
    車後交給丁○○、戊○○、楊茂榮解體，代價工錢一部車是
    兩萬元，拆解後的汽車零件交給癸○○載回台中銷贓，代價
    多少我不知道云云。
三、惟查：
  (一)如附表一所示之自用小客車於如附表一所示之時間、地點遭
    竊乙情，業據如附表一所示之被害人丙○○、丑○○、乙○○、己○○、辛○○、庚○○等六人於警訊、偵查中指陳明
    確，並有贓物認領領據六紙、車輛失竊證明單一張及查獲時
    所拍攝之照片二十四幀附卷可稽（臺灣嘉義地方法院檢察署
    九十一年度他字第一○二七號卷影本第一一頁至第一八頁、
    第三三頁至第三六頁、第五七頁至第六五頁、第七一頁至第
    七七頁、第一○一頁至第一○四頁），足見如附表一所示之
    自用小客車確係如附表一所示之被害人失竊之物，要屬贓物
    無訛。
  (二)其次，本件共犯即另案被告丁○○、戊○○、李燕達等人於
    九十一年六月底某日起，以每拆解一輛贓車三千元至五千元
    不等之代價受僱於被告甲○○，在前開地點從事拆解如附表
    一所示贓車之工作；被告另於同年七月二日起，以每日一千
    元之代價僱用另案被告楊茂榮，另案被告楊茂榮並持附表二
    編號十六之無線電在該解體工廠外面擔任把風之工作，而隨
    時與在工廠內之持有另一部無線電之另案被告戊○○保持聯
    絡，被告則於車輛解體完成後，將拆解後汽車零件運往他處
    販售牟利等情，業據另案被告丁○○、戊○○、楊茂榮、李
    燕達等人於偵查中及於上開共犯各該案件審理時供述明確（
    見上開他字卷影本第四三頁至第四九頁、第五二頁至第五六
    頁、第六七頁至第六九頁、第八七頁、第一○六頁、第一四
    八頁至第一五二頁；嘉義地方法院九十一年度易字第四八四
    號卷第四八頁、第六二頁至第六四頁；本院九十二年上訴字
    第六０四號卷第五五頁至第五六頁、第七０頁至第七三頁；
    影本附於本院卷第七四頁至第八五頁），可知另案被告丁○○、戊○○、楊茂榮、李燕達等人就其等確係共同受僱於被
    告拆解車子或把風等情，已於警訊、偵查中供述甚明，且互
    核一致，足認被告所辯要與實情不符，已難遽信；再參以另
    案被告丁○○、戊○○於本案所涉之寄藏贓物常業部份業經
    本院以九十二年度上訴字第六○四號判決各判處有期徒刑三
    年及八月確定；另案被告李燕達所涉之寄藏贓物常業部份，
    經原審以九十二年度易字第二三二號判決判處有期徒刑八月
    ，緩刑五年確定；而另案被告楊茂榮所涉之寄藏贓物常業部
    份，則經原審以九十一年度易字第四八四號判決判處有期徒
    刑八月確定等情，有原審九十二年度易字第二三二號判決、
    原審九十一年度易字第四八四號判決及本院九十二年度上訴
    字第六○四號判決各一件在卷可參（臺灣嘉義地方法院檢察
    署九十二年度偵字第五三一二號卷第二五至三一頁；原審卷
    第三七頁），並經本院調閱上開卷證查明無訛。復參諸另案
    被告丁○○、戊○○、楊茂榮、李燕達於上開地點工作均係
    聽命於被告，且係被告向伊等表明工作之內容、條件，伊等
    亦認為工資係向被告領取等情，亦據另案被告丁○○、戊○○、楊茂榮、李燕達等人於原審審理時到庭證述屬實（見原
    審卷第九八頁、第一○一頁至第一○二頁、第一九四頁至第
    一九八頁、第二○五頁至第二○六頁，原審九十三年四月七
    日、九月一日審判筆錄），互核渠等於上開各該審理之案件
    中所陳述各情節均相符合（嘉義地方法院九十一年度易字第
    四八四號卷第四八頁、第六二頁至第六四頁；本院九十二年
    上訴字第六０四號卷第五五頁至第五六頁、第七０頁至第七
    三頁），益證被告確有收受贓物之情甚明。雖另案被告丁○○、戊○○、楊茂榮、李燕達於原審審理時就如附表一所示
    之贓車是否係被告駕駛至上開解體工廠乙節，與其等於偵查
    中所供未盡一致，然參諸另案被告丁○○、戊○○、楊茂榮
    、李燕達上開於偵查中所供既係在無任何壓力且無串證可能
    下所為，且互核相符，而渠等於其等所審理之案件中於法官
    前之陳述亦相一致且亦不否認渠等於偵查中所供情節，亦如
    前述，足見其等於偵查中及於渠等被訴案件中所言非虛，且
    與實情相合，實堪採信。至其等於原審審理時部分翻異前詞
    部分，不惟渠等於其等被訴審理之上開案件中於法官前從未
    如此供述，且亦與渠等之前所陳述者不相符合，足證要屬事
    後迴護被告之詞，尚難憑信，亦難資為有利於被告之認定；
    另參之另案被告丁○○、戊○○於前開地點工作時所住宿之
    場所係由被告所承租乙情，亦據另案被告丁○○、戊○○於
    原審審理時到庭證述明確（原審卷第一九三頁、第一九七頁
    ，九十三年九月一日審判筆錄），再輔以另案被告丁○○自
    為警查獲後即未有伊欲與他人有任何養雞計劃之辯解，而與
    被告所辯租地養雞乙情相左，加以本件查獲時所拍攝之上開
    現場照片均無養雞所須之裝備，可知被告所辯承租上開土地
    係為養雞乙節，顯屬子虛而不可信，益徵被告所辯未參與上
    開犯行，顯係臨訟圖卸之詞，委無可採。
  (三)至被告另辯稱：伊並未租房子給丁○○居住，而係於九十一
    年六月至七月間，曾介紹丁○○向嘉賓大旅館承租套房一間
    ，因丁○○表示將遭通緝，方以被告名義承租套房，然事實
    上承租人係丁○○，租金亦係丁○○當場以面額新台幣六千
    元之支票支付云云（本院卷第五五頁），並聲請函詢嘉賓大
    旅館，並傳喚該旅館員工黃少凱、許隴祺到庭。經本院函詢
    結果，該旅館於九十四年三月二日以賓字第三００二號函稱
    ：甲○○於民國九十一年六月三日向黃清山租套房一間，並
    付現金陸仟元正等語明確（本院卷第六八號），而證人即嘉
    賓大旅館之經理陳隴祺雖經傳喚到庭詰證，但對重要爭點則
    均以時間太久沒有印象回答（本院卷第一二二頁至第一二四
    頁），自難據此而為有利於被告之認定。況稽之上開嘉賓大
    旅館之函文及其他共犯於另案及原審審理時之供述，被告所
    辯自難採信。
  (四)綜上各情參互觀之，足認被告所辯前開各詞，均核屬事後畏
    罪卸責之飾詞，無足取信。本件事證均已臻明確，其犯行洵
    堪認定，應依法予以論科。
四、按刑法上所謂常業犯，指反覆以同種類行為為目的之社會活
    動之職業性犯罪而言，至於犯罪所得之多寡，是否恃此犯罪
    為唯一之謀生職業，則非所問，縱令兼有其他職業，仍無礙
    於該常業犯罪之成立（最高法院八十五年度台上字第五一○
    號判例參照）。查上開解體工廠係被告甲○○以蔡水習名義
    向不知情之屋主陳林粉承租土地架蓋廠房所設立乙情，業據
    證人陳林粉於警訊中證述明確，並有土地租賃契約書一份在
    卷足參（見上開他字卷影本第九五頁至第九六頁、第一○○
    頁至第一○一頁），又稽之扣案如附表二解體車輛之工具數
    量、項目繁多，頗具規模，且贓車拆解後之零件數量、項目
    均非常多，轉手間可獲豐厚利潤，而本案為警查獲時現場有
    三部尚未拆解之贓車，以及已遭拆解之三部贓車車牌共五面
    遭查扣一情觀之，顯見該解體工廠規模不小，並另案被告李
    燕達、丁○○、戊○○、楊茂榮等人均係受僱於被告為拆解
    贓車及把風之行為，其等就竊車、運送、解體、銷贓、把風
    等各有所司，是被告顯係反覆以同種類行為為目的之社會活
    動之職業性犯罪無疑，應屬常業犯。
五、查被告甲○○收受如附表一所示之贓車後，僱用丁○○、戊○○、李燕達拆解，並僱用楊茂榮為把風行為，再將拆得之
    汽車零件販售，並以此為常業，是核被告所為，係犯刑法第
    三百五十條、第三百四十九條第一項之收受贓物為常業罪。
    又收受贓物者，嗣雖有搬運、寄藏行為，仍僅構成收受贓物
    罪，因對收受者而言，係為自己而搬運、寄藏，並非為別人
    ，屬事後處分行為，尚不構成搬運、寄藏罪，是被告收受如
    附表一所示之贓車後，雖有僱用丁○○、戊○○、李燕達拆
    解等行為，並僱用楊茂榮為把風行為，對被告而言，均不另
    論搬運、寄藏罪，附此敘明。又被告前於八十九年間因贓物
    罪，經臺灣彰化地方法院於九十年三月二十日以八十九年度
    訴字第一○四九號判決判處有期徒刑一年，嗣經撤回上訴而
    於九十年六月八日確定，於九十年十一月二十一日徒刑執行
    完畢出監乙情，有臺灣嘉義地方法院檢察署刑案資料查註紀
    錄表、臺灣高等法院被告全國前案紀錄表各一份附卷可按，
    其於有期徒刑執行完畢五年以內再犯本件有期徒刑以上之罪
    ，為累犯，應依刑法第四十七條之規定加重其刑。
六、原審以被告甲○○罪證明確，因予適用刑法第三百五十條、
    第三百四十九條第一項、第四十七條，罰金罰鍰提高標準條
    例第一條前段，審酌被告年輕力壯，四肢健全、正值壯年，
    有完全之謀生能力，竟不務正業，為圖得暴利，竟不思進取
    ，於有上開前科下仍犯下本案，足見其輕忽法律之程度，惡
    性顯非輕微，且其不思循合法正當途徑獲得財富，及其手段
    在助長竊車集團之猖獗，被害人或警方追贓無門，任意剽竊
    他人辛苦賺得之財產，使被害人蒙受重大損害，嚴重侵害人
    民之財產權，並破壞社會善良風俗，及其犯後毫無悔意，否
    認犯罪之態度等一切情狀，量處有期徒刑三年六月，以示懲
    儆。並敘明扣案如附表二所示之物，係供被告甲○○犯本罪
    所用之物，且為其與另案被告李燕達、丁○○、戊○○、楊
    茂榮等人所有乙情，業經另案被告李燕達、丁○○、戊○○
    、楊茂榮陳明在卷（見上開他字卷影本第四八頁；本院卷第
    七八頁、第八八頁），是上開物品本應依法宣告沒收，惟如
    附表二所示之物，業經原審九十二年度易字第二三二號判決
    宣告沒收，並於九十二年十月二十四日經臺灣嘉義地方法院
    檢察署檢察官沒收銷燬等情，有原審九十二年度易字第二三
    二號刑事判決及臺灣嘉義地方法院檢察署檢察官扣押（沒收
    ）物品處分命令各一份在卷可稽（臺灣嘉義地方法院檢察署
    九十二年度執他字第一一七一號卷第一頁、第八頁），並經
    原審調閱上開卷宗查核屬實，爰不另為沒收之諭知。本院經
    核原判決認事用法，均無不合，量刑亦屬妥當。被告上訴意
    旨，猶執陳詞，否認犯罪，為無理由，應予駁回。
據上論結，應依刑事訴訟法第368條，判決如主文。
本案經檢察官吳忠賢到庭執行職務。
中　　華　　民　　國　　94　　年　　5　　月　　31　　日
                  刑事第五庭    審判長法　官  楊明章
                                      法　官  顏基典
                                      法　官  沈揚仁
以上正本證明與原本無異。
如不服本判決，應於收受本判決後十日內向本院提出上訴書狀。
其未敘述上訴理由者並得於提起上訴後十日內向本院補提理由書
狀（均須按他造當事人之人數附繕本）「切勿逕送上級法院」。
　　　　　　　　　　　　　　　　　　　書記官  李梅菊
中　　華　　民　　國　　94　　年　　6 　　月　　1 　　日
附錄法條：
(1)刑法第三百四十九條：
收受贓物者，處三年以下有期徒刑、拘役或五百元以下罰金。搬
運、寄藏、故買贓物或為擔保者，處五年以下有期徒刑、拘役或
科或併科一千元以下罰金。
因贓物變得之財物，以贓物論。
(2)刑法第三百五十條：
以犯前條之罪為常業者，處六月以上五年以下有期徒刑，得併科
三千元以下罰金。
附表一：
┌─┬───────┬───────┬────────┬───┬────┐
│編│失竊車輛之車牌│失  竊  時  間│失  竊  地  點  │被害人│查獲情形│
│號│號碼          │（九十一年）  │                │      │        │
├─┼───────┼───────┼────────┼───┼────┤
│一│Ｊ四─五一六二│六月二十七日上│台南縣永康市尚頂│丙○○│僅剩車牌│
│  │號            │午八時許      │里南台街一七○號│      │二面    │
├─┼───────┼───────┼────────┼───┼────┤
│二│Ｊ四─三七七八│六月二十七日上│台南市○區○○路│丑○○│僅剩車牌│
│  │號            │午七時許      │三段六九號      │      │一面    │
├─┼───────┼───────┼────────┼───┼────┤
│三│五Ｒ─一八○九│七月二日凌晨三│台中市南屯區東興│乙○○│正在拆解│
│  │號            │時許          │與大業路口      │      │        │
├─┼───────┼───────┼────────┼───┼────┤
│四│Ｍ九─八五八六│七月二日上午七│雲林縣斗南鎮延平│己○○│僅剩車牌│
│  │號            │時許          │路二段五七二號  │      │二面    │
├─┼───────┼───────┼────────┼───┼────┤
│五│八Ｈ─一六七七│七月四日上午五│彰化縣彰化市忠權│辛○○│尚未拆解│
│  │號            │時三十分許    │里自強南路四五號│      │        │
├─┼───────┼───────┼────────┼───┼────┤
│六│五Ｓ─八六八六│七月五日凌晨三│台南市○區○○路│庚○○│尚未拆解│
│  │號            │時五十分許    │九十號之二      │      │        │
└─┴───────┴───────┴────────┴───┴────┘
附表二：拆解工具一批
┌──┬──────┬─────┬───────────────────┐
│編號│品        名│數量（支）│  備                    註            │
├──┼──────┼─────┼───────────────────┤
│一  │切  割  機  │  一      │供犯罪所用之物                        │
├──┼──────┼─────┼───────────────────┤
│二  │電      鑽  │  一      │供犯罪所用之物                        │
├──┼──────┼─────┼───────────────────┤
│三  │破  壞  剪  │  一      │供犯罪所用之物                        │
├──┼──────┼─────┼───────────────────┤
│四  │電      鋸  │  一      │供犯罪所用之物                        │
├──┼──────┼─────┼───────────────────┤
│五  │千  斤  頂  │  一      │供犯罪所用之物                        │
├──┼──────┼─────┼───────────────────┤
│六  │鐵  剪  子  │  一      │供犯罪所用之物                        │
├──┼──────┼─────┼───────────────────┤
│七  │大螺絲起子  │  一      │供犯罪所用之物                        │
├──┼──────┼─────┼───────────────────┤
│八  │小丁型板手  │  十三    │供犯罪所用之物                        │
├──┼──────┼─────┼───────────────────┤
│九  │大丁型板手  │  七      │供犯罪所用之物                        │
├──┼──────┼─────┼───────────────────┤
│十  │雙頭梅花板手│  十      │供犯罪所用之物                        │
├──┼──────┼─────┼───────────────────┤
│十一│板      竿  │  四      │供犯罪所用之物                        │
├──┼──────┼─────┼───────────────────┤
│十二│螺絲十字起子│  五      │供犯罪所用之物                        │
├──┼──────┼─────┼───────────────────┤
│十三│固定夾子    │  三      │供犯罪所用之物                        │
├──┼──────┼─────┼───────────────────┤
│十四│活動板手    │  四      │供犯罪所用之物                        │
├──┼──────┼─────┼───────────────────┤
│十五│鐵      鎚  │  一      │供犯罪所用之物                        │
├──┼──────┼─────┼───────────────────┤
│十六│手提無線電  │  二      │楊茂榮、戊○○各持一只分別在工廠內外  │
└──┴──────┴─────┴───────────────────┘
